臺灣嘉義地方法院刑事裁定　　　　　　100年度撤緩字第110號
聲　請　人　臺灣嘉義地方法院檢察署檢察官
受　刑　人　林榮斌
上列聲請人因受刑人違反兒童及少年性交易防制條例案件，聲請
撤銷緩刑之宣告（99年度執他字第867號），本院裁定如下：
    主  文
聲請駁回。
    理  由
一、聲請意旨略以：受刑人因違反兒童及少年性交易防制條例案
    件，經本院於民國99年10月8日以99年度嘉簡字第1509 號判
    決判處有期徒刑5月，緩刑2年，於99年11月15日確定。惟查
    ：該受刑人於緩刑期內，更犯公共危險案件，經本院於 100
    年 9月21日以100年度嘉交簡字第785號判決判處拘役59日，
    於 100年10月11日確定。受刑人法治觀念淡薄，缺乏悛悔遷
    善情狀，足認原宣告之緩刑難收其預期效果，而有執行刑罰
    之必要，依刑法第75條之 1第1項第2款之規定，得撤銷其緩
    刑之宣告，爰依刑事訴訟法第476條規定聲請裁定之等語。
二、按刑法第75條之 1第1項第2款固規定：「受緩刑之宣告而有
    下列情形之一，足認原宣告之緩刑難收其預期效果，而有執
    行刑罰之必要者，得撤銷其宣告：二、緩刑期內因故意犯他
    罪，而在緩刑期內受 6個月以下有期徒刑、拘役或罰金之宣
    告確定者」。而考其94年2月2日修訂之立法意旨略以：關於
    緩刑之撤銷，現行法第 75條第1項固已設有兩款應撤銷之原
    因；至得撤銷緩刑之原因，則僅於保安處分章內第 93條第3
    項與撤銷假釋合併加以規定，體例上不相連貫，實用上亦欠
    彈性，爰參酌德國及奧地利現行立法例增訂得撤銷緩刑之原
    因，其中現行關於緩刑前或緩刑期間故意犯他罪，而在緩刑
    期內受得易科罰金之有期徒刑之宣告者，列為應撤銷緩刑之
    事由，因認過於嚴苛，而排除第75條應撤銷緩刑之事由，移
    列至得撤銷緩刑事由，俾使法官依被告再犯情節，而裁量是
    否撤銷先前緩刑之宣告。其次，如有前開事由，但判決宣告
    拘役、罰金時，可見行為人仍未見悔悟，有列為得撤銷緩刑
    之事由，以資彈性適用，爰於第1 項第1款、第2款增訂之。
    又本條採用裁量撤銷主義，賦予法院撤銷與否之權限，特於
    第1 項規定實質要件為「足認原宣告之緩刑難收其預期效果
    ，而有執行刑罰之必要」，供作審認之標準。亦即於「得」
    撤銷緩刑之情形，法官應依職權本於合目的性之裁量，妥適
    審酌被告所犯前後數罪間，關於法益侵害之性質、再犯之原
    因、違反法規範之情節是否重大、被告主觀犯意所顯現之惡
    性及其反社會性等情，是否已使前案原為促使惡性輕微之被
    告或偶發犯、初犯改過自新而宣告之緩刑，已難收其預期之
    效果，而確有執行刑罰之必要，此與刑法第75條第1項所定2
    款要件有一具備，即毋庸再行審酌其他情狀，應逕予撤銷緩
    刑之情形不同，先予敘明。
三、茲受刑人即被告林榮斌前因違反兒童及少年性交易防制案件
    ，經本院於99年10月8日，以99年度嘉簡字第1509 號判處應
    執行有期徒刑5月，如易科罰金，以新臺幣1,000元折算1 日
    ，緩刑2 年，99年11月15日判決確定（下稱前案）。乃於緩
    刑期間之100年8月19日，又故意犯公共危險罪（服用酒類不
    能安全駕駛動力交通工具而駕駛），經本院於緩刑期間之10
    0年9月21日，以100年度嘉交簡字第785號判處拘役59日，如
    易科罰金，以新臺幣1,000元折算1日，並於100年10月11 日
    判決確定（下稱後案）。此業經本院職權核閱首開前、後二
    案判決內容無誤，並有臺灣高等法院被告前案紀錄表在卷可
    考。惟查：受刑人所犯之前、後兩案，其間所涉犯罪型態尚
    屬有別，是自客觀以言，本院首即無從僅憑「後案」而為受
    刑人「原緩刑之宣告究否足收其預期效果」之審酌；其次，
    受刑人雖於前案緩刑期間之100年8月19日故意再犯後案，然
    衡諸受刑人後案之犯罪態樣即其「服用酒類不能安全駕駛動
    力交通工具而駕駛」，固對一般往來之公眾及駕駛人自身具
    有高度危險，惟考其「抽象危險犯」之立法型態，核亦足見
    關此後案犯行尚非可與「業已對他人法益造成實質侵害」之
    「實害」犯罪等量齊觀，是立法者於此所預設之法定最重本
    刑（「1年以下有期徒刑、拘役或科或併科 15萬元以下罰金
    」，刑法第185條之3規定參見）方遠較一般實害犯罪為低，
    遑論「後案判決」亦僅就受刑人所涉後案犯罪量處拘役59日
    而併為易科罰金之諭知，則其後案犯罪情節之尚非重大，亦
    可見一斑。尤有甚者，受刑人雖未時刻愓勵己行，致於緩刑
    期間再罹後案，然其除此以外即別無其他犯罪紀錄（卷附臺
    灣高等法院被告前案紀錄表參見），是本院客觀上亦難僅憑
    受刑人偶發且僅此1 次之「服用酒類不能安全駕駛動力交通
    工具而駕駛」犯行，即認「前案判決」原宣告之緩刑將因後
    案之宣判而難收預期效果，並有執行刑罰之必要。況本件所
    涉之前案緩刑縱經撤銷，受刑人因之亟待執行者，亦為前、
    後二案併為執行之有期徒刑 5月、拘役59日，均得以新臺幣
    1,000元折算1日而聲請易科罰金，換言之，上開易科罰金之
    額度非寡，受刑人倘無力繳納上揭前、後案合計後得為易科
    折算之罰金總額，兼之遇有特殊情況而無從易服社會勞動者
    ，則其勢將入監服刑而難免短期自由刑之流弊（刑法第41條
    之歷次修正理由參見）；反之，若能僅執行後案判決所處之
    拘役59日，適度使其感受刑罰執行之痛苦，復保留前案緩刑
    以觀後效，則其結果，或猶勝於撤銷前案緩刑後，斷然已無
    可勵其自新之動機。末以受刑人於後案尚能坦承犯行，足見
    其犯後態度非劣，應有悔悟之心，經後案所處之拘役刑罰後
    ，當可知所警惕。綜上，本院審酌前開各情，尚難認受刑人
    原宣告之緩刑難收其預期效果，而有執行刑罰之必要，是本
    件核與刑法第75條之 1第1項第2款之規定不符。又聲請人雖
    稱受刑人法治觀念淡薄，缺乏悛悔遷善情狀，足認原宣告之
    緩刑難收其預期效果等語，惟並未提出任何具體事證以供本
    院審酌，僅憑受刑人於前案緩刑期間再犯後案，即遽為上開
    推論，似嫌速斷，故本件聲請，於法尚有未合，應予駁回。
據上論斷，應依刑事訴訟法第476條、第220條，裁定如主文。
中    華    民    國   100    年    11    月    10    日
                  刑事第一庭    法  官  李東益
上列正本證明與原本無異。
如不服本裁定，應於裁定送達後5日內向本院提出抗告狀（應附
繕本）。
中    華    民    國   100    年    11    月    10    日
                                書記官  吳念儒